【裁判字號】    95,交簡上,3
【裁判日期】    950524
【裁判案由】    過失傷害
【裁判全文】
臺灣士林地方法院刑事判決             95年度交簡上字第3號
上  訴  人  甲○○
即  被  告
上列上訴人即被告因過失傷害案件，不服本院士林簡易庭中華民
國94年10月31日94年度士交簡字第1408號第1 審刑事簡易判決（
聲請簡易判決處刑案號：94年度偵字第3821號），提起上訴，本
院管轄之第2 審合議庭判決如下：
    主  文
原判決撤銷。
甲○○因過失傷害人，處有期徒刑貳月，如易科罰金以佰元折
算壹日。緩刑貳年。
    事  實
一、甲○○於民國93年9 月29日上午8 時5 分許，騎乘車牌號碼
    KSG-118 號重型機車，沿臺北市○○○路由東往西方向行駛
    ，行經臺北市○○○路與承德路口交岔路口而欲右轉至承德
    路時，本應注意轉彎車應讓直行車先行，並注意安全距離，
    而依當時天候晴，有日間自然光線，路面乾燥無缺陷之情形
    ，又無不能注意之情形，竟未注意及此，即加速超越在前直
    行，由江深泉騎乘之CPF-157 號重型機車後，迅速右轉往承
    德路方向行駛，江深泉見狀避煞不及，其前輪避震器碰撞甲
    ○○機車排氣管致人車倒地，受有右膝後側脛骨平台骨折併
    後十字韌帶受傷、右臂、右腿多處擦傷等傷害。甲○○於肇
    事後，未為有偵查職權之公務員發現犯罪之前，恰於上揭路
    口有員警執行勤務，見狀前往處理，乃向員警自承為肇事者
    ，後隨同江深泉前往臺北市立中興醫院（下稱中興醫院）就
    醫，再向到中興醫院處理之員警自承為肇事者，自首而接受
    裁判。
二、案經江深泉訴由臺北市政府警察局大同分局報告臺灣士林地
    方法院檢察署檢察官偵查後聲請簡易判決處刑。。
    理  由
一、上揭犯罪事實，業據上訴人即被告甲○○於本院審理時坦承
    不諱（見本院卷第34頁、第45頁），核與告訴人江深泉於警
    詢、偵查中指訴情節相符（見偵卷第7-9 頁、第36頁），並
    有道路交通事故現場圖、道路交通事故補充資料表、交通事
    故談話紀錄表、交通事故肇事人自首情形記錄表附卷可稽（
    見偵卷第21-25 頁）。被告自白，核與事實相符，應可採信
    。次按汽車行駛至交岔路口時，轉彎車應讓直行車先行，道
    路交通安全規則第102 條第1 項第6 款定有明文。查被告於
    案發時因欲右轉彎，未注意其右側同一車道上尚有告訴人直
    行機車之情況下，未禮讓告訴人先行，即率爾右轉，且依當
    時情形，亦無不能注意之情形，被告竟疏於注意致其所騎乘
    機車與告訴人所騎乘之機車發生碰撞，被告確有因右轉彎時
    疏未注意禮讓直行車先行之過失，應甚明確。本件經送臺北
    市車輛行車事故委員會鑑定肇事原因，鑑定結果亦同此認定
    ，認被告右轉疏忽為本案車禍事故之肇事原因，此有該委員
    會94年7 月19日北鑑審字第09430226300 號函暨檢附鑑定意
    見書在卷足憑（見偵卷第47-49 頁）。又被告前揭過失，肇
    致告訴人確因本件車禍受有右膝後側脛骨平台骨折併後十字
    韌帶受傷、右臂、右腿多處擦傷等傷害，亦有臺北市立中興
    醫院乙種診斷證明書及國立臺灣大學醫學院附設醫院診斷證
    明書各1 紙附卷足參（見偵卷第14-15 頁），被告之過失行
    為與告訴人所受傷害間顯具有相當因果關係，堪以認定。綜
    上所述，本件事證明確，被告之過失傷害犯行，洵堪認定，
    應依法論科。
二、核被告甲○○所為，係犯刑法第284 條第1 項前段之過失傷
    害罪。又被告於肇事後，在未被有偵查犯罪職權之公務員發
    覺前，因前揭路口有員警執行勤務，見狀前往處理，被告乃
    向員警自承為肇事者，並隨同告訴人江深泉前往中興醫院就
    醫，復在中興醫院向到場處理員警表明係肇事者，自首接受
    裁判等情，此有臺北市政府警察局大同分局交通分隊員警李
    志文製作之交通事故肇事人自首情形記錄表在卷可憑（見偵
    卷第25頁），而上開自首情形記錄表就本件是否自首，所勾
    選項目為「3.報案人或勤務中心轉來資料未報明肇事人姓名
    ，警員前往現場處理時，肇事人在場，並當場承認為肇事人
    。」及「4.報案人或勤務中心轉來資料未報明肇事人姓名，
    處理人員前往傷者就醫之醫院處理時，肇事人在場，並當場
    承認為肇事人」。再觀諸卷附之交通事故談話紀錄表，處理
    員警李志文對被告製作交通事故談話紀錄之時間為94年9 月
    29日上午9 時48分許，地點為中興醫院，有關報案經過則記
    載：路口剛好有警察，走過來幫忙等語（見偵卷第23頁），
    是以綜合上情，被告先向員警自承為肇事者，並在中興醫院
    再向前來處理之員警表明其為肇事人，係對於未發覺之罪自
    首而受裁判，符合自首條件，顯無疑義，應依刑法第62條前
    段自首規定減輕其刑。
三、原審以被告罪證明確，予以論罪科刑，固非無見。惟查，本
    件被告於案發後自首，且被告係因右轉彎時，疏未注意告訴
    人之直行機車而未予禮讓致生本件車禍事故，其過失程度尚
    非嚴重，原審認定被告違規左轉及並未自首而量處有期徒刑
    6 月，原審認定事實，顯有違誤，參以被告於本院審理期間
    ，已與告訴人達成民事和解，並願賠償新台幣（下同）40萬
    元，已先支付10萬元等情，此有本院95年度訴字第187 號損
    害賠償事件和解筆錄1 份及匯款單據1 紙在卷可稽（見本院
    卷第36-37 頁），原審未及審酌至此，亦有未合，是被告上
    訴指摘原判決認定事實錯誤及量刑失當，非無理由，自應由
    本院予以撤銷改判。爰審酌被告並無前科，素行良好，犯行
    致生告訴人受有骨折傷害之危害程度、犯後坦承犯行，態度
    尚稱良好、被告於肇事後已與告訴人和解並賠償其損害，並
    其犯罪之動機、目的及其智識程度等一切情狀，量處如所示
    之刑，並諭知易科罰金之折算標準，以示懲儆。末查，被告
    前未曾受有期徒刑以上刑之宣告，此有臺灣高等法院被告前
    案紀錄表1 份附卷可稽（見本院卷第50頁），本院審酌被告
    因一時疏忽，誤觸刑章，情節非重、尚有悔意，且於事後已
    與告訴人達成和解，願賠償40萬元，業據說明如前，經此起
    訴、審判，當知所警惕，信無再犯之虞，因認其所受宣告之
    刑以暫不執行為適當，爰併諭知緩刑2 年，以啟自新。
據上論斷，應依刑事訴訟法第455 條之1 第1 項、第3 項、第36
9 條第1 項前段、第364 條、第299 條第1 項前段，刑法第284
條第1 項前段、第62條前段、第41條第1 項、第74條第1 款，罰
金罰鍰提高標準條例第1 條前段、第2 條，判決如主文。
本案經檢察官盧美如到庭執行職務。
中    華    民    國    95    年    5     月    24    日
                  刑事第四庭審判長法  官  謝靜恆
                                  法  官  周明鴻
                                  法  官  高雅敏
以上正本證明與原本無異。
本判決不得上訴。
                                  書記官  丁梅芬
中    華    民    國    95    年    5     月    24    日
附錄本案論罪科刑法條之依據:
中華民國刑法第284條第1項前段:
因過失傷害人者，處6 月以下有期徒刑、拘役或500 元以下罰金
，致重傷者，處1年以下有期徒刑、拘役或500元以下罰金。


司法院資訊處製作；財團法人民間司法改革基金會備份。
